臺灣雲林地方法院交通事件裁定　　　　 100年度交聲字第17號
原處分機關　交通部公路總局嘉義區監理所雲林監理站東勢分站
異　議　人
即受處分人　謝文坤
上列異議人即受處分人因違反道路交通管理處罰條例案件，對於
交通部公路總局嘉義區監理所雲林監理站東勢分站於民國100 年
1 月21日所為之處分（原處分案號：勢監裁字第裁71-L00000000
號）聲明異議，本院裁定如下：
    主    文
異議駁回。
    理    由
一、原處分意旨略以：異議人即受處分人謝文坤所有之車牌號碼
    FJ6-178 號重型機車（下稱系爭機車），於民國99年8 月16
    日上午8 時55分時許，行經嘉159 線崙陽村路口處，該機車
    駕駛人未依規定戴安全帽，為值勤之嘉義縣警察局朴子分局
    北美派出所員警鳴笛指揮示意停車受檢，惟駕駛人並未停車
    受檢，竟加速逃逸，因認其有「機器腳踏車駕駛人未依規定
    戴安全帽」、「違反處罰條例之行為，拒絕停車接受稽查而
    逃逸」等違規駕駛行為，遂逕行舉發，舉發違反道路交通管
    理事件通知單（下稱舉發通知單）並經嘉義縣警察局朴子分
    局寄存送達（送達日期為99年8 月25日），嗣異議人陳述意
    見仍遭駁回，原處分機關認異議人確有前述違規行為，乃依
    道路交通管理處罰條例第31條第6 項、第60條第1 項等規定
    ，裁處罰鍰新臺幣（下同）5,000 元，並依同條例第63條第
    1 項規定記違規點數1 點等語。
二、異議意旨略以：異議人承認在上揭時、地有騎乘系爭機車未
    戴安全帽，但伊完全不知道當時員警有攔停之情形，亦未收
    到紅單，且當時既然有2 名員警，前方員警有揮旗、吹哨子
    ，為何後方員警沒有阻止，為此，對於拒絕臨檢部分不服等
    語。
三、按機器腳踏車駕駛人未依規定戴安全帽，處駕駛人500 元罰
    鍰；再汽車駕駛人，駕駛汽車有違反本條例之行為，經交通
    勤務警察或依法令執行交通稽查任務人員制止時，不聽制止
    或拒絕停車接受稽查而逃逸者，除按各該條規定處罰外，處
    3,000 元以上6,000 元以下罰鍰，且記違規點數1 點，道路
    交通管理處罰條例第31條第6 項、第60條第1 項、第63條第
    1 項第1 款分別定有明文。
四、經查：
(一)、異議人於上揭時間，駕駛系爭機車，行經嘉159 線崙陽村路
    口處，為嘉義縣警察局朴子分局北美派出所警員舉發其有「
    機器腳踏車駕駛人未依規定戴安全帽」及「違反處罰條例之
    行為，拒絕停車接受稽查而逃逸」之違規事實，此有嘉義縣
    警察局嘉縣警交字第L00000000 號舉發違反道路交通管理事
    件通知單1 紙在卷可稽，此部分事實，堪信為真。又異議人
    亦坦認有於前揭時、地駕駛系爭機車未依規定戴安全帽之事
    實（見本院卷第25頁背面），並有照片2 張在卷可考（見本
    院卷第12頁），且經本院勘驗當時執勤員警所錄製之光碟屬
    實（見本院卷第26頁），此部分事實，亦堪認定。
(二)、至於異議人就「拒絕停車接受稽查而逃逸」部分，辯稱：伊
    完全不知道當時員警有攔停之情形，且當時既然有2 名員警
    ，前方員警有揮旗、吹哨子，為何後方員警沒有阻止云云，
    惟查，證人即在現場員警黃建誌於100 年3 月11日本院調查
    時結證稱：本件雖不是伊舉發，但伊有在場並站在巡邏車旁
    （即後方），當時前面的警員（即所長）係站在機車道旁的
    明顯位置，一手拿攝影機，一手揮旗，然後嘴巴吹哨子，加
    以攔查，伊當時之所以未做攔檢動作是因為當時異議人經過
    警車時旁邊尚有機車，如果伊衝過去攔檢會影響其他用路人
    ，且當時所長已有前方吹哨及揮旗之攔查動作，加上現場風
    很大，告發單都放置在巡邏車上等語綦詳（見本院卷第28頁
    正反面）。而經本院勘驗現場錄影存證光碟結果：「(一)、FJ
    6-178 號機車行駛在嘉義縣嘉159 線與崙陽路口，錄影鏡頭
    出現時，響起清楚的「嗶嗶」兩聲的鳴笛哨聲，且車牌號碼
    FJ6-178 號的騎士未戴安全帽行駛在快車道上。(二)、蒐證當
    時天氣晴朗，視線良好，由攝影的角度，看的出來舉發的員
    警應該是在明顯的路邊，後方還有1 台警車及員警。(三)、約
    於光碟一秒時出現鳴笛的聲音，約鳴笛後兩秒後出現穿著粉
    紅色衣服騎乘機車之騎士出現。(四)、大約在光碟三秒時，異
    議人之摩托車已經接近警車時，在旁的員警並無作出揮手、
    攔停的動作。」，核與證人黃建誌之證述情節吻合，顯見異
    議人確有拒絕停車接受稽查而逃逸之事實無訛，異議人前開
    所辯，實無可採。再者，異議人對於當時是否聽到或看到前
    方員警吹哨乙情，於本院100 年3 月11日訊問程序時，均陳
    稱：伊不知道，所以當作沒聽到等語（見本院卷第26頁背面
    至第27頁）；惟對於當時有無看到後方之警車及員警乙節，
    卻表示：伊有看到等語（見本院卷第27頁），然由上開勘驗
    結果可知，鳴笛聲響起時，除異議人機車外，旁邊尚無其他
    車輛經過，且前後員警相距不遠，復參以異議人亦自承伊當
    時騎乘系爭機車時未戴安全帽，也有看到後方有員警及警車
    在場等情，是異議人在明知己身有未戴安全帽之違規情事下
    ，豈會不知前方員警對之加以攔查，其前開所述，顯屬避重
    就輕之詞，尚難採信。
(三)、異議人另辯稱：伊未收到紅單乙節，然按處理違反道路交通
    管理事件，有關文書送達之程序，依行政程序法之規定，違
    反道路交通管理事件統一裁罰基準及處理細則第5 條定有明
    文。又送達，於應受送達人之住居所、事務所或營業所為之
    ；於送達處所不獲會晤應受送達人時，得將文書付與有辨別
    事理能力之同居人、受僱人或應送達處所之接收郵件人員；
    送達不能依前二條規定為之者，得將文書寄存送達地之地方
    自治或警察機關，並做送達通知書兩份，一份黏貼於應受送
    達人住居所、事務所、營業所或其就業處所門首，另一份交
    由鄰居轉交或置於該送達處所信箱或其他適當位置以為送達
    ；前項情形，由郵政機關為送達者，得將文書寄存於送達地
    之郵政機關，行政程序法第72條第1 項前段、第73條第1 項
    、第74條第1 項、第2 項分別定有明文。查，本件舉發通知
    單係於應到案日（即99年9 月17日，詳附卷之舉發通知單，
    見本院卷第22頁）前之99年8 月25日以郵政送達於異議人之
    戶籍址即雲林縣元長鄉○○村○○路18巷6 號，因未獲會本
    人亦無受領文書之同居人、受雇人或應受送達處所接收郵件
    人員，乃依法寄存於元長郵局保管，此有卷附之送達證書1
    紙在卷可稽（見本院卷第35頁），且異議人亦陳稱：伊都住
    在戶籍地那裡等語（見本院卷第25頁反面），復有異議人之
    個人戶籍資料在卷可考（見本院卷第23頁），本件舉發通知
    書之送達已合於前開寄存送達之規定，要屬合法送達，則原
    處分機關以異議人逾越應到案日60日以上而為裁處，並無違
    誤。
五、綜上所述，異議人所有之系爭機車確有前述之違規事實，原
    處分機關依道路交通管理處罰條例第31條第6 項、第60條第
    1 項及違反道路交通管理事件統一裁罰基準表，逕以車主即
    異議人為舉發對象，裁處500 元、4,500 元，合計5,000 元
    之罰鍰，並依同條例第63條第1 項第1 款記違規點數1 點，
    核無違誤，本件異議為無理由，自應將其異議駁回。
據上論斷，應依道路交通管理處罰條例第87條第2 項、道路交通
案件處理辦法第19條，裁定如主文。
中    華    民    國   100    年    6     月     8    日
                    交通法庭    法  官  周欣怡
以上正本證明與原本無異。
如不服本裁定，應於裁定送達後5 日內向本院提出抗告狀（須附
繕本）。
                                書記官  林惠鳳
中    華    民    國   100    年    6     月     9    日